臺灣高等法院刑事判決
108年度上訴字第4155號
上  訴  人  
即  被  告  蘇逸峯

  
上列上訴人因違反毒品危害防制條例案件，不服臺灣基隆地方法
院108年度訴字第528號，中華民國108年10月9日第一審判決（起
訴案號：臺灣基隆地方檢察署108年度毒偵字第536號、108年度
毒偵字第964號），提起上訴，本院判決如下：
    主  文
上訴駁回。
    事  實
一、蘇逸峯基於施用第一級毒品海洛因及第二級毒品甲基安非他
    命之犯意，先後為下列行為：
  ㈠於民國108年3月5日上午5時許，在新北市○○區○○○路000號住
    處，以將海洛因及甲基安非他命同時混合，放入玻璃球內燒
    烤加熱，而吸食因此所產生煙霧之方式，同時施用海洛因及
    甲基安非他命各1次。嗣於108年3月5日上午6時50分許，在
    上址住處，為警執行搜索查獲，並扣得海洛因19包（共驗餘
    淨重2.59公克）、甲基安非他命14包（共驗餘淨重7.6978公
    克）、電子磅秤1臺等物品。
  ㈡於108年3月28日上午8時許，在上址住處，再將海洛因及甲基
    安非他命同時混合，放入玻璃球內燒烤加熱，而吸食因此所
    產生煙霧之方式，同時施用海洛因及甲基安非他命各1次。
    嗣於108年3月28日上午11時30分許，在上址住處，另案為警
    執行拘提時，蘇逸峯及主動坦承上情而自首，並經警採驗尿
    液，結果呈嗎啡及甲基安非他命陽性反應，而知悉上情。
二、案經新北市政府警察局瑞芳分局暨基隆市警察局第二分局報
    告臺灣基隆地方檢察署檢察官偵查後提起公訴。
    理  由
一、本件認定事實所引用之證據，並無證據證明係公務員違背法
    定程序所取得，亦無刑事訴訟法第159條之4顯有不可信之情
    形與不得作為證據之情形，且經本院於審理期日依法進行證
    據之調查、辯論，依法均應有證據能力。
二、訊據被告對於上開犯罪事實均坦承不諱(見本院卷第110至111頁)，經查被告之上開自白供述，核與警詢、偵查及原審中之自白供述相符。復有台灣檢驗科技股份有限公司於108年4月12日出具之濫用藥物檢驗報告及新北市政府警察局受採集尿液檢體人姓名及檢體編號對照表（檢體編號：N108057）各1紙，台灣檢驗科技股份有限公司於108年3月22日出具之濫用藥物檢驗報告及基隆市警察局第二分局偵辦毒品案件尿液檢體對照表（檢體編號：000-0-000）各1紙，基隆市警察局第二分局搜索扣押筆錄、扣押物品目錄表、收據、勘察採證同意書、查獲涉嫌毒品危害防制條例毒品初步鑑驗報告單，以及扣案海洛因19包（共驗餘淨重2.59公克）、甲基安非他命14包（共驗餘淨重7.6978公克）、電子磅秤1臺可資佐憑。再上開扣案毒品亦經鑑驗，確屬第一、二級毒品，亦有法務部調查局於108年3月26日出具之毒品鑑定書及交通部民用航空局航空醫務中心於108年3月20日出具之毒品鑑定書各1紙在卷可證。綜上證據及理由，足認被告之自白供述，與事實相符，事證明確，堪予認定，自應依法論科。
三、核被告如事實欄一、㈠㈡所為，分別係犯毒品危害防制條例第10條第1項、第2項之施用第一級毒品罪及施用第二級毒品罪。被告如事實欄一、㈠㈡所示各為施用第一、二級毒品而持有第一、二級毒品之低度行為，為施用之高度行為所吸收，均不另論罪。又被告如事實欄一、㈠㈡所示以同一施用行為，同時觸犯施用第一級毒品罪及施用第二級毒品罪，為想像競合關係，應依刑法第55條之規定，從一重之施用第一級毒品罪處斷。然被告所犯上開如事實欄一、㈠㈡等二次犯行，犯意各別，行為互殊，係數行為，自應予分論併罰之。
四、被告前曾因施用毒品案件，先後二次經觀察、勒戒後，均認
    無繼續施用毒品之傾向，分別於89年5月1日、89年11月30日
    執行完畢釋放，並由臺灣基隆地方檢察署檢察官各以89年度
    毒偵緝字第150號、89年度毒偵字第2104號為不起訴處分確
    定。復因施用毒品案件，經臺灣基隆地方法院以93年度訴字
    第271號判決判處有期徒刑8月確定；又因施用毒品案件，經
    臺灣基隆地方法院以105年度訴字第309號判決判處有期徒刑
    8月確定，嗣與其另犯之施用毒品罪，經接續執行，於106年
    9月21日假釋出監，已於107年4月10日保護管束期滿，未經
    撤銷假釋，其未執行之刑以已執行論而執行完畢，有本院被
    告前案紀錄表在卷可證。本件被告所犯上開二罪，均係於上
    開有期徒刑執行完畢後5年內，因故意再犯有期徒刑以上之
    罪，構成刑法第47條第1項所定之累犯。復查無司法院釋字
    第775號解釋所指，個案應量處最低法定刑度，又無法適用
    刑法第59條減輕其刑之規定，致生被告所受之刑罰超過其所
    應負擔罪責，導致其人身自由因此遭受過苛之侵害，而有不
    符憲法罪刑相當原則之情形，自應依刑法第47條第1項之規
    定，就被告所犯上開二罪，均依法加重其刑。
五、被告所犯如事實欄一、㈡部分，警方係另案執行拘提，尚未
    有確切之根據可佐證被告犯施用第一、二級毒品之罪嫌，被
    告在有偵查犯罪職權之公務員或機關知悉前開犯行前，坦承
    其前有施用第一、二級毒品之事實（見毒偵964卷第13頁）
    ，並接受裁判，堪認被告上開所為均合於自首之要件，爰依
    刑法第62條前段之規定，減輕其刑。被告此部分犯行，同時
    有刑之加重、減輕事由，應依法先加重後減輕之。
六、扣案之海洛因19包及甲基安非他命14包，經鑑驗均有第一、
    二級毒品，已如上述，且均為被告犯施用第一級、第二級毒
    品部分所餘，另用以盛裝前開毒品所用之包裝袋，以現今所
    採行之鑑驗方式，其上仍會殘留微量毒品而無法將之完全析
    離，亦應一體視為第一級、第二級毒品，應均不問是否屬於
    犯罪行為人，均依毒品危害防制條例第18條第1項前段規定
    宣告沒收銷燬之。至扣案之電子磅秤1臺，被告於原審及本
    院審理時均陳稱：與本案施用毒品無關，是其兒子秤釣魚用
    鉛塊所用等語（見原審卷第162頁、本院卷第110頁），且無
    證據證明係供本件犯罪所用之物，依法自不能宣告沒收。公
    訴意旨認此部分亦屬被告所有供本案犯罪所用之物，應依刑
    法第38條第2項規定宣告沒收云云，容有誤會。
七、駁回被告上訴之理由：
  ㈠被告上訴意旨略以：因為罹患肝炎、肝硬化等疾病，病痛難
    耐才會購買毒品施用以減輕痛苦，也有身心障礙手冊可以證
    明，請求再予以從輕量刑等語。
  ㈡被告雖因罹患肝癌、肝硬化等疾病，也有身心障礙手冊可以
    證明，然罹患疾病本應尋求正常醫療管道救治，私自購買毒
    品施用據以減輕病痛，本非合法途徑。再被告前早有多次施
    用毒品之前科紀錄，最近一次尚經臺灣基隆地方法院以105
    年度訴字第309號判決，就施用第一級毒品部分判處有期徒
    刑8月，有本院被告前案紀錄表在卷可稽。本院再以被告之
    行為人責任為基礎，審酌被告仍一再無視毒品對於自身健康
    之戕害及國家對於杜絕毒品犯罪之禁令，猶未經合法醫療管
    道擅自購買毒品施用，圖為減輕病痛之犯罪動機與目的，均
    非合法正當之理由。惟被告犯後始終坦承犯行，態度良好，
    再兼衡被告自陳國小畢業之智識程度、無業、現罹患肝癌、
    肝硬化且領有身心障礙手冊，家中無人需扶養等一切情狀，
    認原審判決就被告所犯上開二罪，分別量處有期徒刑8月、7
    月，與前所犯同一罪質之刑有期徒刑8月相較，已屬寬貸。
    再審酌被告本件所犯二罪之罪質相同，所違犯者為同一法益
    ，行為之態樣、手段復如出一轍，二罪間之責任非難重複性
    甚高，責任非難程度不高、犯罪時間較為相近，與被告所犯
    數罪所反應之人格特性，暨權衡各罪之法律目的、多數犯罪
    責任遞減、罪刑相當原則，而為整體評價後，認原審依此已
    給予較大幅度之減讓，而綜合評價定應執行有期徒刑10月，
    亦已具體審酌定執行刑時應審酌之事項，經核亦屬妥適。被
    告仍執前詞爭執，請求再予從輕量刑並定執行刑為無理由，
    自應予以駁回。
據上論斷，應依刑事訴訟法第368條，判決如主文。
本案經檢察官林秋田提起公訴，檢察官許鈺茹到庭執行職務。
中    華    民    國   109    年    2     月    19    日
                  刑事第十九庭  審判長法  官  曾淑華
                                      法  官  俞秀美
                                      法  官  陳文貴
以上正本證明與原本無異。
如不服本判決，應於收受送達後20日內向本院提出上訴書狀，其
未敘述上訴之理由者並得於提起上訴後20日內向本院補提理由書
（均須按他造當事人之人數附繕本）「切勿逕送上級法院」。
                                      書記官  洪宛渝 
中    華    民    國    109   年    2     月    19    日
附錄：本案論罪科刑法條全文
毒品危害防制條例第10條
施用第一級毒品者，處 6 月以上 5 年以下有期徒刑。
施用第二級毒品者，處 3 年以下有期徒刑。